臺灣橋頭地方法院民事裁定
111年度抗字第54號
抗  告  人  陳彥清  
相  對  人  林家玄  
上列當事人間聲請本票裁定強制執行事件，抗告人對於民國111
年10月11日本院111年度司票字第1068號裁定提起抗告，本院裁
定如下：
    主  文
抗告駁回。
抗告程序費用新臺幣壹仟元由抗告人負擔。
    理  由
一、按，本票未載到期日者，視為見票即付；執票人向本票發票
    人行使追索權時，得聲請法院裁定後強制執行，票據法第12
    0條第2項、第123條定有明文。次按，本票執票人依上開規
    定聲請法院裁定許可對發票人強制執行，係屬非訟事件，此
    項聲請之裁定，僅依非訟事件程序，就本票形式上之要件是
    否具備，以審查強制執行許可與否，並無確定實體上法律關
    係存否之效力，如發票人就票據債務之存否有爭執時，應由
    發票人提起確認之訴，以資解決，有最高法院56年台抗字第
    714號及57年台抗字第76號裁判意旨可參。再按，依票據法
    第124條準用第95條規定，本票上雖有免除作成拒絕證書之
    記載，執票人仍應於所定期限內為付款之提示；但對於執票
    人主張未為提示者，應負舉證之責。申言之，本票既載明免
    除作成拒絕證書，則執票人聲請裁定准予強制執行時，自毋
    庸提出已為付款提示之證據，發票人如主張執票人未為提示
    ，依票據法第124條準用同法第95條但書之規定，應由其負
    舉證之責（最高法院84年度台抗字第22號裁定意旨參照）。
二、相對人主張：其執有抗告人於民國103年10月23日簽發、票
    據號碼460364號、金額新臺幣（下同）105,000元，未載到
    期日，並免除作成拒絕證書之本票1紙（下稱系爭本票），
    詎經聲請人於105年10月23日向相對人提示未獲付款，爰依
    票據法第123條之規定聲請裁定許可強制執行等情，業據相
    對人提出系爭本票為證，原裁定予以准許，即無不合。
三、抗告人雖以系爭本票其業已清償，且相對人並未向抗告人為
    付款之提示等語提起抗告。惟查，本件係屬非訟事件，法院
    僅就本票形式上之要件是否具備予以審查為已足，原審依形
    式上審核系爭本票抗告人為發票人，且本票應記載事項均記
    載齊備，並無票據無效情形存在，依上開規定裁定准予強制
    執行，於法尚無不合。抗告人雖主張其業已清償，惟此係實
    體事項；另抗告人雖主張相對人並未向抗告人為付款之提示
    云云，惟系爭本票上已載明「本本票免除作成拒絕證書」等
    語，相對人亦已陳明其已105年10月23日經提示未獲抗告人
    付款等語，揆諸上揭說明，相對人自毋庸提出已為付款提示
    之證據，而應由抗告人就其抗辯之相對人未為提示付款事實
    負舉證之責任，然抗告人並未提出證據以實其說，其主張即
    不足採。依上開說明，本件應由抗告人另提起實體訴訟以資
    解決。抗告意旨指摘原裁定不當，求予廢棄，為無理由，應
    予駁回。
四、據上論結，本件抗告為無理由，依非訟事件法第46條、第21
    條第2項、第24條第1項，民事訴訟法第495條之1第1項、第4
    49條第1項、第78條，裁定如主文。
中　　華　　民　　國　　111 　年　　11　　月　　30　　日

                  民事第一庭  審判長法　官　李怡諄

                                    法　官　張琬如

                                    法　官　郭文通

以上正本證明與原本無異。
不得抗告。
中　　華　　民　　國　　111 　年　　11　　月　　30　　日
                                    書記官　林香如